臺灣高雄地方法院民事判決　　　　　　 95年度簡上字第217號
上　訴　人　甲○○
被 上訴 人　乙○○
上列當事人間請求清償債務事件，上訴人對於民國95年6 月29日
本院95年度雄簡字第2647號第一審判決提起上訴，本院於96年3
月30日言詞辯論終結，判決如下：
    主  文
上訴駁回。
第二審訴訟費用由上訴人負擔。
    事  實  及  理  由
一、上訴人起訴主張：被上訴人於民國94年3 月23日委任上訴人
    至大陸地區處理與他人合購位於大陸地區福建省漳州市○○
    區○設路建瑞大廈12號建物（下稱系爭建物）之產權訴訟事
    宜，約定由上訴人先行墊付相關費用，並約定於委任期間被
    上訴人不得隱瞞上訴人任何訊息，雙方並於本院所屬民間公
    證人簡鴻鐘處所公證授權，如有違反，須賠償上訴人所支出
    所有費用，然被上訴人隱瞞其與訴外人劉凱珍為男女朋友關
    係，及其未支付系爭建物50% 價金之事實，且未提出有利訴
    訟之相關資料，致上開訴訟經大陸地區判決敗訴，上訴人始
    知被上訴人隱瞞相關情事，上訴人於委任期間支出之代墊費
    用計新台幣（下同）10 1,108元，被上訴人自應依兩造協議
    書之約定賠償上開代墊費用，原審未查竟判決上訴人敗訴，
    為此，提起本件上訴，並聲明：(一)原判決廢棄；(二)廢棄部分
    ，被上訴人應給付上訴人101,108 元。
二、被上訴人則以：大陸地區之訴訟係上訴人鼓吹其起訴，並稱
    所有費用均無庸支付，當時其有告知上訴人所有資料只有公
    證書而已，且其有出資購買系爭建物，與劉凱珍亦僅為朋友
    關係，而非男女朋友關係，其未隱瞞相關情事，上訴人於敗
    訴後始提起訴訟請求支出之費用，顯不合理等語置辯。並聲
    明：上訴駁回。
三、兩造不爭執事項：
  (一)兩造於94年3 月23日簽定協議書，約定就被上訴人與訴外人
    劉凱珍合夥購買坐落福建省漳州市○○區○設路建瑞大廈12
    號建物之二分之一產權所發生糾紛，由上訴人全權代理被上
    訴人在中國大陸法院提起與訴外人劉凱珍之產權訴訟，所需
    費用由上訴人代為支付，雙方約定以訴訟勝訴被上訴人應得
    部分之40％為佣金。如訴訟敗訴，上訴人不得要求被上訴人
    支付所支出之任何費用。並約定在辦理過程中被上訴人不得
    隱瞞上訴人任何與本案相關之訊息及佐證，也不得私自處理
    或將案件另行移轉他人處理，如有違反約定，被上訴人應賠
    償上訴人支出所有費用（包含代墊訴訟執行費此建物市價10
    ％），雙方約定自協議書成立時起1 年內完成，有系爭協議
    書在卷可參（見原審卷第27頁）。
  (二)上訴人於民國84年間在大陸福建省漳州市薌城區人民法院向
    訴外人劉凱珍提起訴訟請求訴外人劉凱珍給付系爭建物自西
    元2002年12月起所收房租之一半，及訴外人劉凱珍應退回被
    上訴人系爭建物現有市場價值一半金額，經大陸地區福建省
    漳州市薌城區人民法院於2005年9 月15日以（2005）薌民初
    字第1110號判決書判決被上訴人敗訴（下稱大陸地區人民法
    院判決），有大陸地區人民法院判決書在卷可憑（見原審卷
    第39-42 頁）
四、本件爭點為被上訴人是否有隱瞞其未給付系爭建物一半之價
    金及其與訴外人劉凱珍為男女朋友關係？倘有，被上訴人是
    否應支付上訴人所支出之費用？費用為何？
  (一)按「當事人主張有利於己之事實者，就其事實有舉證之責任
    。」，民事訴訟法第277 條前段定有明文。又「民事訴訟如
    係由原告主張權利者，應先由原告負舉證之責，若原告先不
    能舉證，以證實自己主張之事實為真實，則被告就其抗辯事
    實即令不能舉證，或其所舉證據尚有疵累，亦應駁回原告之
    請求。」，最高法院17年度上字第917 號著有判例要旨可參
    。
  (二)上訴人主張被上訴人隱瞞其未支付系爭建物一半之價金，及
    其與訴外人劉凱珍為男女朋友關係，均為被上訴人所否認，
    並以前揭情詞置辯，揆諸前開說明，上訴人自應就其主張有
    利於己之事實負舉證責任。經查，上訴人固提出在大陸地區
    受被上訴人委託管理系爭建物之證人陳金龍與上訴人委託之
    大陸地區律師李粹清之錄音譯文為證，且被告對該錄音譯文
    之真正亦不爭執，惟該錄音譯文內容僅有陳金龍陳明其受被
    上訴人與劉凱珍之委託收取系爭建物之房租，所收取之租金
    各交給他們一人一半，其不清楚誰有出錢，誰沒出錢等語（
    參本院卷第39-40 頁），陳金龍並無未證稱被上訴人未支付
    系爭建物一半之價金及被上訴人與劉凱珍為男女朋友關係等
    語，是上開錄音譯文尚不能證明上訴人前開主張屬實。
  (三)上訴人復陳稱因被上訴人未提供出資合購系爭建物之資料，
    致大陸地區之訴訟敗訴云云，為被上訴人所否認，並辯稱當
    初已告知所有資料只有公證書而已。經查，上訴人於本院準
    備程序中陳稱：被上訴人在簽系爭協議書時只交給伊公證書
    ，並要伊去大陸找證人陳金龍，未再提供其他資料，伊要去
    大陸起訴時，有再請被上訴人提供資料，但被上訴人說只有
    公證書而已，之後伊就未再請被上訴人提供資料等語（見本
    院卷第33頁），顯見被上訴人已明確告知被上訴人就大陸地
    區之訴訟，除公證書外，並無其他資料可提供。是上訴人主
    張因被上訴人隱瞞出資購屋之資料致大陸地區訴訟敗訴云云
    ，亦無足取。
  (四)綜上所述，上訴人既不能證明被上訴人有隱瞞未出資及與劉
    凱珍為男女朋友之情事，依系爭協議書之約定，大陸地區之
    訴訟敗訴，上訴人所支付之費用，自不得向被上訴人請求，
    ，則本院即無進一步審究上訴人代墊費用為若干之必要。從
    而，上訴人依兩造之協議書請求被上訴人支付已代墊之費用
    101,108 元，為無理由，應予駁回。原審因而駁回上訴人上
    述之請求，為有理由，應予維持，上訴意旨指摘原判決不當
    ，求予廢棄改判，為無理由，應予駁回。
五、本件事證已臻明確，兩造其餘主張、陳述及所提之證據，核
    與判決結果無影響，爰不再逐一予以論述，附此敘明。
六、據上論結，本件上訴為無理由，依民事訴訟法第463 條、第
    436 條之1 第3 項、第449 條第1 項、第78條，判決如主文
    。
中　　華　　民　　國　　96　　年　　4 　　月　　13　　日
                民事第一庭審判長法　官   陳嘉惠
                                法　官　 鄭峻明
                                法　官   廖純卿
正本係照原本作成。
本判決不得上訴。
中　　華　　民　　國　　96　　年　　4 　　月　　13　　日
                                書記官   李明罐
